【裁判字號】    99,勞訴,37
【裁判日期】    990730
【裁判案由】    給付薪資 等
【裁判全文】
臺灣高雄地方法院民事判決              99年度勞訴字第37號
原      告  丙○○
訴訟代理人  邱揚勝律師
被      告  強茂股份有限公司
法定代理人  甲○○
訴訟代理人  王炯棻律師
上列當事人間給付薪資等事件，經本院於民國99年7月26日言詞
辯論終結，判決如下：
    主      文
原告之訴及假執行之聲請均駁回。
訴訟費用由原告負擔。
    事實及理由
一、原告主張：伊自民國83年7 月1 日起任職於被告擔任製造部
    生產二課課長，迄98年10月1 日離職之日止，任職期間已達
    15年3 個月，下轄6 個班，管理40多名員工，詎伊於98年9
    月17日突接獲被告生產經理之命令，要求伊自同年9 月18日
    起改為僅負責監督、管理電鍍製成班4 名員工，其餘各班改
    由他人管理，伊不服，乃於同年9 月21日向被告執行副總即
    訴外人郭承造就伊上述工作內容異動事項提出說明及溝通，
    惟被告嗣後仍未安排其他足使伊勝任之適當職缺予伊，反於
    同年10月1 日以伊不能勝任工作為由，片面終止兩造間之勞
    動契約，有違勞動基準法所定解雇為最後手段之原則，故被
    告上開資遣行為應屬無效，兩造僱傭契約仍繼續存在，而被
    告既已非法解雇伊，且不准伊繼續上班工作，伊自無補服勞
    務之義務，而仍得依兩造勞動契約請求被告按月給付薪資報
    酬。又伊離職前每月薪資含各項津貼為新台幣（下同）51,7
    78元，而被告自違法解雇伊至99年1 月底止，已積欠伊4 個
    月薪資計207,112 元，伊自得請求被告給付其整數207,000
    元。為此爰依兩造勞動契約、勞動基準法第22條之規定，求
    為判令：(一)被告應給付原告207,000 元，及自起訴狀繕本送
    達翌日起至清償日止按週年利率5 ％計算之利息。(二)被告應
    自99年2 月1 日起至102 年10月31日止，按月給付51,778元
    ，且依序自次月11日起至清償日止按週年利率5 ％計算之利
    息。(三)願供擔保，請准宣告假執行。
二、被告則以：原告自97年起經常與同事發生衝突，並依恃其年
    資而取笑新進同事，嚴重影響團隊運作，而其於97年2 月18
    日因個人疏失，於其領導單位內生產15萬顆SOD-923 產品時
    ，誤將作業指導書規定之程序顛倒作業，導致約7 萬5 千顆
    之不良品，又於98年7 月間因個人疏失，致伊產品SOD-123F
    L 雷射印碼錯誤，復知情不報而掩蓋其錯誤，造成伊受有材
    料損失約40,000元。另原告於98年8 月未體諒下屬即訴外人
    黃家倩為88水災受災戶受困無法出勤，反以不當言詞責怪，
    致黃家倩憤而離職，影響單位士氣甚大，伊因此認原告已有
    不適任制二課課長之情事，乃將原告工作內容進行調整，並
    通知原告，而原告接獲通知後深感不滿，並於98年9 月21日
    向郭承造表示其選擇光榮離開，伊乃同意其以身體調養不能
    勝任工作為由，終止兩造勞雇關係，以便原告得以向勞保局
    申領六個月之失業給付，故兩造間勞動契約係經合意終止，
    而非伊片面解雇。況原告前開不適任行為亦已構成解雇事由
    ，佐以原告於98年12月11日於高雄縣政府勞工局勞資爭議調
    解時，曾要求伊以優於勞動基準法之條件，再加發資遣費54
    1,576 元之情，顯見原告亦不否認兩造已終止勞動契約，本
    件原告主張為無理由等語，資為抗辯，並聲明：(一)原告之訴
    駁回。(二)如受不利判決，願供擔保請准宣告免為假執行。
三、兩造不爭執之事項：
  (一)原告自83年7 月1 日起任職於被告擔任製造部生產二課課長
    ，迄於98年10月1 日離職之日止共歷15年3 個月。
  (二)原告離職前每月薪資51,778元。原告已自被告領得資遣費。
  (三)被告所提資遣通報名冊（原告親簽於上）、離職證明書、管
    理改善專案公告、共好組織診斷問卷、勞資爭議會議記錄（
    見本院卷第19-27頁）等文件之形式上真正。
四、本件之爭點：(一)兩造間之勞動契約是否已合法終止？(二)原告
    請求被告給付薪資，有無理由？
  (一)兩造間之勞動契約是否已合法終止？
  1.經查，原告原擔任被告製造部生產2 課課長，嗣被告於98
    年9 月17日將原告調整職務為負責電鍍製程業務，該項職務
    調整期間自98年9 月17日起至同年10月31日止，且原告於該
    次調整職務後之職稱及薪資均未變動，此有電子郵件乙份附
    卷可稽（見本院卷第48頁），並為兩造所不爭執。而證人即
    被告之執行副總郭承造於本院到庭證稱：原告於98年9 月17
    日發送一封內容為原告職務異動之電子郵件給伊，伊即與原
    告商談，該時伊與原告預設四個情況發展，一為原告接受工
    作內容變動，二為原告不接受，原告要伊幫忙回復原來工作
    內容，三為原告考慮是否辭職，四為若原告願意考慮公司資
    遣，伊可在此方面給原告幫助，談話結束後，原告表示選擇
    光榮離開，伊問光榮離開為何意，原告表示願意接受公司安
    排資遣，故伊始交代公司辦理後續事宜。經伊事後瞭解，因
    生產部之人員及半成品處理需由原告調度，並與生產部經理
    溝通，但原告在此方面之配合度不佳而與伊公司生產部經理
    溝通協調發生問題，故生產部經理乙○○○及協理蔡耀明始
    決定將原告調職至生產線僅一條，較不需溝通協調之電鍍部
    門等語（見本院卷第44頁），及證人即任職於被告人事部門
    職員丁○○於本院到庭證稱：原告與伊公司行政科經理商談
    資遣之事後，經理指派伊找原告，伊請原告至行政課辦公室
    ，原告當時表示同意接受資遣，伊有拿勞動基準法給原告看
    ，原告同意伊公司在離職證明書之離職原因欄寫身體調養，
    伊並給原告簽署資遣通報名冊等語（見本院卷第46頁），是
    被告係因原告在擔任被告製造部生產2 課課長所負責之職務
    內容，與其他部門發生溝通協調不良之情形，在未更動原告
    之薪資及職稱之前提下，調整原告在一定期間內負責他項職
    務內容，但原告對該職務異動不予認同，故在與被告之執行
    副總商談後，自行決定以資遣之方式離職，而原告亦自承：
    伊在與執行副總商談時，表示願默默離開，且因顧慮以後無
    法領取資遣費，故簽署資遣通報名冊等語（見本院卷第45-4
    6 頁），而被告亦已依法給付資遣費予原告，已如前述，是
    本件被告係因原告於任職期間與他部門發生溝通協調不良之
    情形，而暫時調整原告之職務內容，原告不滿該職務調動而
    與被告主管商談後，同意被告以資遣之方式離職，足認兩造
    間之勞動契約係經雙方合意而終止。至上開資遣通報名冊上
    資遣事由欄雖係記載勞動基準法第11條第5 款（勞工對於所
    擔任之工作確不能勝任），核與上開離職證明書上離職原因
    欄所記載身體調養不同，惟原告既已同意被告以資遣之方式
    離職，兩造間之勞動契約即已合意終止，至該勞動契約終止
    原因究係為何，則非所問。故原告主張：伊遭被告非法解僱
    ，被告對伊所為之資遣應屬無效，兩造僱傭關係仍存在云云
    ，要無可採。
  2.原告雖另主張：伊擔心未來遭被告以莫名原因解僱而無法領
    得資遣費，故接受執行副總之提議由被告資遣，但伊內心真
    意並未同意資遣云云，惟按表意人無欲為其意思表示所拘束
    之意，而為意思表示者，其意思表示不因之而無效，民法第
    86條定有明文。本件原告既已向被告表示接受資遣而離職，
    並在上開資遣通報名冊上簽章，縱原告之真意係不同意被告
    資遣，依上開規定，其所為同意終止兩造間勞動關係之意思
    表示，亦不因之而無效，即於兩造間勞動契約已合意終止之
    效力不生影響，原告上開主張，洵非可採。
  (二)原告請求被告給付薪資，有無理由？
    查原告係於98年10月1 日離職，兩造勞動契約已於98年10月
    1 日合法終止，是原告請求被告給付終止後之薪資，洵屬無
    據。
五、綜上所述，兩造間之勞動契約已合法終止，被告自無給付終
    止勞動契約後之薪資予被告之義務。從而，原告依兩造勞動
    契約之法律關係所為之本件請求，為無理由，應予駁回。原
    告之訴既經駁回，其假執行之聲請已失所附麗，應併駁回之
    。
六、本件事證已臻明確，兩造其餘攻擊防禦方法及舉證，於判決
    結果無影響，毋庸逐一論列，附此敘明。
七、結論：本件原告之訴，為無理由，依民事訴訟法第78條之規
    定，判決如主文。
中    華    民    國    99    年    7     月    30    日
                    民事鳳山分庭法  官  何悅芳
以上正本係照原本作成。
如對本判決上訴，須於判決送達後20日內向本院提出上訴狀。如
委任律師提起上訴者，應一併繳納上訴審裁判費。
中    華    民    國    99    年    7     月    30    日
                                書記官  陳俐嫺

司法院資訊處製作；財團法人民間司法改革基金會備份。
